【裁判字號】    97,訴,92
【裁判日期】    971231
【裁判案由】    損害賠償
【裁判全文】
臺灣士林地方法院民事判決                97年度訴字第92號
原      告  乙○○○○○○
                        號3樓.
被      告  甲○○
                        樓
            丙○○○
                        樓
上列當事人間請求損害賠償事件，本院於中華民國97年12月16日
言詞辯論終結，判決如下：
    主  文
被告甲○○應給付原告新臺幣伍萬捌仟陸佰零柒元。
原告其餘之訴駁回。
訴訟費用新臺幣壹萬零玖佰元由被告甲○○負擔百分之六，餘由
原告負擔。
本判決第一項得假執行，但被告甲○○如以新臺幣伍萬捌仟陸佰
零柒元為原告預供擔保，得免為假執行。
    事  實  及  理  由
一、原告起訴主張：訴外人蘇明華於民國94年12月3日晚上6時許
    ，駕駛車號6H-341號水泥攪拌大貨車，自臺北縣汐止市○○
    街往環河街南陽大橋方向行駛，嗣於同日晚上6 時20分許，
    行經臺北縣汐止市○○街102 號前時，同向車道適有原告騎
    乘車號ARB -189號重型機車，在蘇明華大貨車右側併行，洪
    銘謙友人戴國麟則騎乘車號CVD-225 號重型機車，後載呂謹
    任行駛在大貨車右方後側，因被告丙○○○於臺北縣汐止市
    ○○街102 號門口右側旁擺設檳榔攤，清洗物品造成道路濕
    滑，且被告甲○○所有FAJ-986 號機車停放於該檳榔攤旁，
    占用車道形成道路障礙，致原告煞車時，機車不慎打滑失控
    ，滑倒在地，原告因而翻滾至同向左側蘇明華駕駛之大貨車
    右前輪與右後輪間車道上，因事出突然，致蘇明華來不及煞
    車，大貨車右後輪即輾過原告身體左肩，原告因此受有左側
    肩胛骨骨折併移位、左中指伸指肌腱斷裂、眼瞼、外耳部撕
    裂傷等傷害。原告因此車禍支出醫療費用26,703元（其中西
    醫部分為18,703元、中醫部分為8,000 元），因眼鏡、外套
    、安全帽破損，支出2,600 元、480 元、450 元，因機車受
    損，支出4,200 元，因車禍休學，損失學費47,600元，預計
    將來接受臂神經叢修復手術，需支付醫療費20萬元，且原告
    因此次車禍造成輕度殘障，需休學一年在家休養，精神上受
    有相當痛苦，爰請求精神慰撫金717,967 元，原告總計共受
    有100 萬元之損失，爰依侵權行為之法律關係，請求被告連
    帶賠償前開金額等語。並聲明：被告應連帶給付原告100 萬
    元。
二、被告甲○○則以：其所有FAJ-986 號機車雖停放於檳榔攤旁
    ，然未造成道路障礙，係原告行經該處，因視線不佳，為閃
    躲臺北縣汐止市○○街102 號門口旁之大榕樹不慎打滑失控
    所致，其滑倒之處距離其機車停放處尚有5 至10公尺，被告
    自無過失云云。並聲明：原告之訴駁回。
三、被告丙○○○則以：系爭車禍係因原告閃躲坑洞不慎所致，
    且原告滑倒之處至其滑行停止處，距離被告之檳榔攤尚有4
    、5 公尺之遠，原告所指之路面積水係自來水管破裂所致，
    且該路面常有砂石車灑水，而其所擺設之檳榔攤旁即有水溝
    ，其沖水不可能沖到102 號前面，故該路面積水並非其造成
    ，其並無過失云云資為抗辯，並聲明：(一)原告之訴駁回。(二)
    如受不利判決，願供擔保請准宣告免為假執行。
四、兩造不爭執之事實：（見本院97年10月28日及97年12月16日
    言詞辯論筆錄）
  (一)蘇明華於94年12月3 日晚上6 時許，駕駛車號6H-341號水泥
    攪拌大貨車，自臺北縣汐止市○○街往環河街南陽大橋方向
    行駛，嗣於同日晚上6 時20分許，行經臺北縣汐止市○○街
    102 號前時，同向車道適有原告騎乘車號ARB-189 號重型機
    車，在蘇明華大貨車右側併行，洪銘謙友人戴國麟則騎乘車
    號CVD-225 號重型機車，後載呂謹任行駛在大貨車右方後側
    ，原告因路面濕滑，致煞車時，機車不慎打滑失控，滑倒在
    地，原告因而翻滾至同向左側蘇明華駕駛之大貨車右前輪與
    右後輪間車道上，因事出突然，致蘇明華來不及煞車，大貨
    車右後輪即輾過原告身體左肩，原告因此受有左側肩胛骨骨
    折併移位、左中指伸指肌腱斷裂、眼瞼、外耳部撕裂傷等傷
    害。
  (二)系爭車禍發生時，被告丙○○○於臺北縣汐止市○○街102
    號門口右側旁擺設檳榔攤，被告甲○○所有車號FAJ-986 號
    機車則停放於該檳榔攤旁。
  (三)原告因此次車禍，業已支出西醫之醫療費18,703元。
  (四)原告於此次車禍，因眼鏡、外套、安全帽破損，分別支出2,
    600 元、480 元、450 元。
  (五)原告於此次車禍，因機車受損，支出修理費4,200 元。
  (六)原告因此次車禍，業已領取強制責任保險金112,469元。
  (七)原告目前就讀於銘傳大學，被告甲○○為高中肄業，被告丙
    ○○○為高職畢業。
五、得心證之理由：本件原告主張因被告丙○○○在肇事地點清
    洗物品造成道路濕滑、被告甲○○違規停車造成道路障礙，
    被告就系爭車禍之發生顯有過失等情，為被告所否認，而以
    前開情詞置辯，是本件兩造之爭點，即在於：(一)被告對於系
    爭車禍之發生是否有過失？1.被告甲○○所有前開機車是否
    占用車道形成道路障礙？2.被告丙○○○是否在肇事地點清
    洗物品造成道路濕滑而妨礙人車通行？(二)如前開爭點(一)為肯
    定，原告請求被告連帶賠償(1)醫療費用26 ,703 元（其中西
    醫部分為18,703元、中醫部分為8,000 元）、(2)將來醫療費
    用20萬元、(3)眼鏡、外套、安全帽、機車破損之損失7,730
    元、(4)因車禍休學之學費損失47,600元、(5)精神慰撫金717,
    967 元，共100 萬元，有無理由？(三)原告對於損害之發生，
    是否與有過失？茲分述如下：
  (一)被告對於系爭車禍之發生是否有過失？
  1.被告甲○○所有前開機車是否占用車道形成道路障礙？
    系爭車禍發生時天候晴、夜間有照明、為未劃分快慢車道之
    一般車道，路面鋪裝柏油、路面狀態為濕滑，並無缺陷，南
    陽街102 號左側為水泥牆壁，南陽街102 號前方水泥地及其
    左側水泥牆壁均無停放任何汽機車，被告丙○○○之檳榔攤
    則位於臺北縣汐止市○○街102 號門口右側即104 號建物之
    前面，被告甲○○所有機車則停放於該檳榔攤旁，位於臺北
    縣汐止市○○街102 號與104 號之間，該機車後緣已超越道
    路邊線，有道路交通事故調查報告表及現場照片附於臺灣士
    林地方法院檢察署95年度他字第673 號刑事卷內可稽，再由
    道路交通事故現場圖觀之，原告機車刮地痕之起點係南陽街
    102 號前偏左側處，顯見原告係於該地點因路面濕滑而滑倒
    ，而由原告所提出附於臺灣士林地方法院檢察署95年度偵字
    第7149號卷第35頁之照片觀之，被告甲○○所稱之大榕樹位
    置，與臺北縣汐止市○○街102 號相距2 棟建物間距以上，
    原告經過該大榕樹後仍騎乘一段距離後始於南陽街102 號前
    偏左側處滑倒，顯見該大榕樹與原告之滑倒並無關連。而被
    告甲○○所有機車停放位置已超過道路邊線，顯已造成道路
    障礙甚明，則原告因閃避被告甲○○之機車而滑倒，被告甲
    ○○對於系爭車禍之發生應認有過失，臺灣省臺北縣車輛行
    車事故鑑定委員會北縣鑑字第951211號鑑定書亦同此見解。
  2.被告丙○○○是否在肇事地點清洗物品造成道路濕滑而妨礙
    人車通行？
    按當事人主張有利於己之事實者，就其事實有舉證之責任，
    本件原告主張被告丙○○○在肇事地點清洗物品造成道路濕
    滑之事實，為被告丙○○○所否認，即應由原告就此有利於
    己之事實負擔舉證責任。原告雖提出檳榔灘清洗物品之照片
    為證（本院卷第87頁），然被告丙○○○之檳榔攤並非位於
    南陽街102 號前，已如前述，且其亦提出照片證明其檳榔灘
    旁有水溝可供排水（本院卷第97頁），再造成路面濕滑之原
    因有多種，亦有可能係之前下雨積水未乾或砂石車行經路段
    為避免煙塵而灑水所致，自難遽認肇事地點之路面濕滑係被
    告丙○○○所造成，則被告丙○○○對系爭車禍之發生難認
    有何過失，原告請求被告丙○○○應負侵權行為之損害賠償
    責任，為無理由，不應准許。
  (二)如前開爭點(一)為肯定，原告請求被告連帶賠償(1)醫療費用26
    ,703 元 （其中西醫部分為18,703元、中醫部分為8,000 元
    ）、(2)將來醫療費用20萬元、(3)眼鏡、外套、安全帽、機車
    破損之損失7,730 元、(4)因車禍休學之學費損失47,600元、
    (5)精神慰撫金717,967 元，共100 萬元，有無理由？
  1.按因故意或過失，不法侵害他人之權利者，負損害賠償責任
    ；不法侵害他人之身體、健康、名譽、自由、信用、隱私、
    貞操，或不法侵害其他人格法益而情節重大者，被害人雖非
    財產上之損害，亦得請求賠償相當之金額，民法第184 條第
    1 項前段、第195 條第1 項前段分別定有明文。本件被告甲
    ○○違規停放機車造成道路障礙，致原告騎乘機車經過時為
    閃躲其機車不慎滑倒致生本件事故，已如前述，則原告依據
    前開侵權行為法律關係，請求被告甲○○負損害賠償責任，
    即屬有據。爰就原告請求之金額，分述如下
  (1)醫療費用26,073元部分：
    原告因此傷害，支出西醫之醫療費用18,703元，業據其提出
    醫療費用收據多紙為證，且為被告所不爭，此部分之請求自
    屬有據。惟其另主張其因此支出中醫之醫療費8,000 元，則
    為被告所否認，原告雖提出收據2 紙為證（本院卷第78、79
    頁），然由該收據之記載觀之，收據日期為97年8 月9 日，
    顯係臨訟開立，且其品名為中藥10帖、中藥製粉1 瓶，亦難
    認與原告所受之系爭傷害相關，是原告此部分之請求，尚屬
    無據，不應准許。
  (2)將來醫療費用20萬元部分：
    原告曾於95年3 月10日至同年月31日因左肩車禍後左側腋及
    肩胛上神經受損導致嚴重性完全性功能喪失而至行政院國軍
    退除役官兵輔導委員會臺北榮民總醫院（下稱臺北榮總）就
    診，經該院評估可進行臂神經叢修復手術，預估手術費用如
    下（以住院17天計算）：藥費57,750元、特殊材料費為122,
    411 元、病房費為30,400元、部分負擔為17,891元，共計為
    228,452 元，有臺北榮總97年8 月26日北總企字第09700173
    00號函、97年10月14日北總企字第0970020707號函各1 件在
    卷可稽（本院卷第82頁、第114 頁），原告僅請求20萬元，
    是此部分之請求，即屬有據，應予准許。
  (3)眼鏡、外套、安全帽、機車損失7,730元部分：
    原告主張於此次車禍，因眼鏡、外套、安全帽破損，分別支
    出2,600 元、480 元、450 元之事實，業據提出配鏡領取單
    、網路售價資料、收據各1 件為證（本院卷第77頁、81、10
    7 頁），且為被告所不爭，應堪信為真實，此部分之請求自
    應准許。又由原告提出之收據觀之（本院卷第106 頁），機
    車修復費用4,200 元部分均屬零件，因更換新品應予折舊，
    而依行政院86年12月30日行政院台（86）財字第52053 號令
    發佈之修正固定資產耐用年數表及行政院45年7 月31日台（
    45 ） 財字第4180號函公佈之固定資產折舊率表所示，機器
    腳踏車之折舊年限為3 年，依定率遞減法折舊率為千分之53
    6 。其最後一年之折舊額，加計歷年折舊累積額，其總和不
    得超過該資產成本原額之10分之9 。復參酌營利事業所得稅
    查核準則第95條第6 項規定：「固定資產提列折舊採用平均
    法或定律遞減法者，以一年為計算單位，其使用期間未滿一
    年者，按實際使用之月數相當於全年之比例計算之，不滿一
    個月者，以一月計。」，而原告所有機車出廠日為84年5 月
    ，有交通部公路總局臺中區監理所彰化監理站97年9 月22日
    中監彰字第0970021966號函附之機車車籍查詢1 件在卷可憑
    （本院卷第101 頁），距車禍發生時94年12月3 日，為10年
    8 月，依上開折舊規定，應折扣3,780 元（計算式如下：4,
    200 ×0.9 ＝3,780） ，即原告僅得請求修車費420 元，故
    原告得請求之眼鏡、外套、安全帽、機車損失為3,950 元，
    逾此部分之請求，即屬無據，不應准許。
  (4)因車禍休學之學費損失47,600元部分：
    原告因此車禍受傷，因而休學之事實，為被告所不爭，應堪
    信為真實。而原告於94年度第1 學期所繳納之學費為47,624
     元 ，又上課後逾學期三分之二而休學者，所繳各費均不予
    退還，有原告提出之繳費單及休學規定為證（本院卷第80、
    121 頁），原告係94年12月3 日發生車禍住院，於94年12月
    12日出院時已逾該學期3 分之2 ，而不得辦理退費，其受有
    該學期學費之損失應堪認定，故原告請求被告甲○○賠償因
    車禍休學之學費損失47,600元，應予准許。
  (5)精神慰撫金717,967元部分：
    按不法侵害他人之人格權，被害人受有非財產上損害，請求
    加害人賠償相當金額之慰撫金時，法院對於慰撫金之量定，
    應斟酌實際加害情形、所造成之影響、被害人痛苦之程度、
    兩造之身分地位經濟情形及其他各種狀況，以核定相當之數
    額（最高法院47年度台上字第1221號、51年度台上字第223
    號判例意旨參照）。本院審酌(一)原告目前就讀於銘傳大學，
    被告甲○○為高中肄業、(二)原告95年度所得為2,000 元、被
    告甲○○名下有一筆房屋，財產總額為168,500 元（見兩造
    財產所得調件明細表，本院卷第59-64 頁）、(三)原告所受左
    側肩胛骨骨折併移位、左中指伸指肌腱斷裂、眼瞼、外耳部
    撕裂傷等傷害程度，並因而休學、(四)被告甲○○違規停車之
    過失程度等等兩造社會、身分、所得、經濟能力、原告所受
    傷害程度、痛苦等情節，認原告得請求之精神慰撫金應以30
    萬元為適當，逾此部分之請求即不應准許。
  (三)原告對於損害之發生是否與有過失？
    按損害之發生或擴大，被害人與有過失者，法院得減輕賠償
    金額，或免除之，民法第217 條第1 項定有明文。而非財產
    上之損害，被害人對於損害之發生或擴大與有過失者，上開
    條文並未排除在外，自應一體適用。查本件車禍之發生，被
    告甲○○雖有過失，惟系爭車禍主要係原告騎乘機車不慎失
    控自行滑倒所致，原告對於系爭損害之發生自有過失甚明，
    前開臺灣省臺北縣車輛行車事故鑑定委員會鑑定書亦同此見
    解。本院斟酌兩造過失之程度、肇事情節等一切情狀，認被
    告甲○○就本件車禍之發生，應負30％之過失責任，原告應
    承擔65％之責任。故原告本得向被告甲○○請求之損害賠償
    額為570,253 元（計算式如下：18,703+200,000+3,950+47,
    600+300,000=570,253） ，依上開計算之結果，原告所得請
    求之金額為171,076 元（507,253 ×30％=171,076，元以下
    四捨五入）。
  (四)原告於本院言詞辯論終結前，業已受領強制汽車責任險理賠
    金112,469 元，是依強制汽車責任保險法第32條規定，原告
    得請求被告甲○○賠償之損害額，自應扣除前開強制汽車責
    任險理賠金112,469 元。是原告依民法第184 條第1 項前段
    及195 條第1 項等規定，得請求被告甲○○賠償其所受之損
    害為58,607元（計算式：171,076-112,469=58,607）。從而
    ，原告請求被告甲○○給付58,607元，為有理由，應予准許
    ，逾此部分之請求，即屬無據，應予駁回。
六、本件命給付之金額未逾50萬元，依民事訴訟法第389 條第1
    項第5 款之規定，應依職權宣告假執行，本院並依職權定相
    當擔保金額宣告免為假執行。
七、本件判決基礎已臻明確，兩造其餘之攻擊防禦方法及訴訟資
    料經本院斟酌後，核與判決不生影響，無一一論述之必要，
    併予敘明。
八、本院依職權定本件訴訟費用額為10,900元（第一審裁判費10
    ,900 元） ，應由被告甲○○負擔100 分之6 ，餘由原告負
    擔。
九、訴訟費用負擔之依據：民事訴訟法第79條、第87條第1 項。
中    華    民    國    97    年    12    月    31    日
                  民事第一庭  法  官  藍雅清
以上正本證明與原本無異。
如對本判決上訴，應於判決送達後20日內向本院提出上訴狀。
中    華    民    國    98    年    1     月    5     日
                              書記官  蘇意絜


司法院資訊處製作；財團法人民間司法改革基金會備份。
